【裁判字號】    90,台上,4085
【裁判日期】    900705
【裁判案由】    違反毒品危害防制條例等罪
【裁判全文】
最高法院刑事判決                                九十年度台上字第四○八五號
    上  訴  人  甲○○
                乙○○
右上訴人等因違反毒品危害防制條例等罪案件，不服台灣高等法院中華民國九十年四
月十八日第二審判決（八十九年度上訴字第四四八四號，起訴案號：台灣桃園地方法
院檢察署八十八年度偵字第一六七四五號、八十九年度偵字第一七四二號），提起上
訴，本院判決如左：
    主  文
原判決關於甲○○部分，及乙○○共同販賣第一級毒品未遂、連續販賣第二級毒品部
分撤銷，發回台灣高等法院。
其他上訴駁回。
    理  由
一撤銷發回（上訴人二人共同販賣第一級毒品未遂，及上訴人乙○○連續販賣第二級
毒品）部分
本件原判決認定上訴人乙○○意圖營利，基於販賣第二級毒品安非他命之概括犯意，
先後於民國八十八年十月二十八日下午五時許，及同年月三十一日下午四時許，經由
基於幫助張學輝施用第二級毒品犯意之姚遠青居中聯絡，在桃園縣龜山鄉○○村○○
街三八一之五號姚遠青住處，各以新台幣（下同）一萬元、五千元之價格販賣數量為
半兩、五公克之第二級毒品安非他命予張學輝，總計販賣第二級毒品安非他命所得為
一萬五千元。嗣張學輝於八十八年十一月二日下午五時五十分許在桃園縣桃園市○○
路一六○號春芳旅社三一二室為警查獲施用毒品，為圖減免其刑而供出毒品來源，配
合警方以號碼（○三）0000000號電話與姚遠青聯絡，表示購買第一級毒品海
洛因一錢、第二級毒品安非他命一兩，合計價格為四萬五千元，姚遠青即以乙○○同
居女友即上訴人甲○○所使用之0000000000號行動電話與乙○○聯絡，甲
○○接獲該電話，與乙○○均意圖營利，基於販賣第一級毒品海洛因、第二級毒品安
非他命之犯意聯絡，於數度更改、聯繫交易之時間、地點後，二人始於當日下午九時
四十分許共同攜帶第一級毒品海洛因一包（淨重三‧四六公克、包裝重○‧二○公克
，純度三六‧七九％，純質淨重一‧二七公克，藏於大衛杜夫牌香菸盒內）、第二級
毒品安非他命二包（毛重六六‧三二九公克，分別藏於大衛杜夫牌、長壽牌香菸盒內
，各毛重約三五‧八公克、三十‧六公克）前往姚遠青住處，惟未及交付毒品，即為
埋伏之員警當場查獲而未遂，並於甲○○所背黑色皮包內，扣得上開擬供販賣之第一
級毒品海洛因、第二級毒品安非他命，及乙○○所有供為販賣第一級毒品、第二級毒
品所用之電子秤、電子計算機各一個等情，因而撤銷第一審關於此部分之判決，改判
依想像競合關係，從一重論處上訴人二人共同販賣第一級毒品未遂，及論處上訴人乙
○○連續販賣第二級毒品罪刑，固非無見。
惟查：(一)訊問證人，應出於懇切之態度，不得用強暴、脅迫、利誘、詐欺、疲勞訊問
或其他不正之方法，刑事訴訟法第一百九十二條定有明文。故證人之證言，必須出於
任意性之供述，如係出於不正之方法而取得，並非自由陳述，即其取得證言之程序已
非適法，則不問其內容是否確與事實相符，因其非係適法之證據，即不得採為判決基
礎。本件據證人張學輝供稱：「警訊筆錄是警察亂寫的，我怕他們打我，只好簽名」
、「因為當初他們跟我談條件，我若照他們意思做，他們就放我走」（偵查卷第六十
五頁反面、第八十五頁）；姚遠青供稱：「警訊是警察叫我講的」、「警察叫我這樣
講」、「是警察自己寫的」（第一審卷第七十一頁正、反面、第七十二頁）各云云，
均已主張警訊時之供述，並非出於任意性。原審對其等之上開主張未予調查，並於理
由內說明，即率採二人於警訊時之供述為主要判決基礎之一，於法已屬有違。(二)依原
判決認定之事實，上訴人乙○○經由姚遠青之居中聯絡，販賣安非他命予張學輝之次
數共為三次，第一、二次於八十八年十月二十八日及同年月三十一日係單獨販賣既遂
，第三次於八十八年十一月二日，係與上訴人甲○○共犯，且係同時帶第一級毒品
海洛因及第二級毒品安非他命至姚遠青住處，欲一併販賣與張學輝時，因為在該處埋
伏之警員當場查獲而未遂等情。如果無訛，依此事實，其先後三次販賣安非他命（二
次既遂、一次未遂）之犯行，自屬連續犯，而與販賣第一級毒品未遂部分有想像競合
關係，僅應從一重之販賣第一級毒品未遂罪論處，殊無將連續犯之數行為割裂，一部
分論以連續販賣第二級毒品罪，一部分又認與販賣第一級毒品未遂罪部分成立想像競
合關係，從一重論以販賣第一級毒品未遂罪，而予二罪分論併罰之餘地。原判決將連
續犯之數行為割裂，論以二罪，予以分論併罰，亦有未當（先連後牽，較對被告有利
。參照本院七十四年台上字第六四五○號判例）。此部分上訴意旨指摘原判決違法，
非無理由，認應發回更審，期臻翔適。
二上訴駁回部分
(一)上訴人乙○○轉讓第二級毒品部分
按刑事訴訟法第三百七十七條規定，上訴於第三審法院，非以判決違背法令為理由，
不得為之。是提起第三審上訴，應以原判決違背法令為理由，係屬法定要件。如果上
訴理由狀並未依據卷內訴訟資料，具體指摘原判決不適用何種法則或如何適用不當，
或所指摘原判決違法情事，顯與法律規定得為第三審上訴理由之違法情形，不相適合
時，均應認其上訴為違背法律上之程式，予以駁回。本件上訴意旨略稱：原判決認定
上訴人販賣二次安非他命予張學輝，係由姚遠青之居中聯絡等情，則上訴人之無償提
供安非他命供姚遠青施用，乃係給予姚遠青居中聯絡販賣安非他命之代價，轉讓行為
應為販賣行為所吸收云云。
惟查：原判決綜核上訴人乙○○之自白，證人姚遠青於偵、審時之供述（姚遠青於警
訊時並未有上訴人乙○○曾無償提供安非他命供其吸用之供述）等證據，並參酌全案
卷證資料，本於事實審法院推理之作用，認定上訴人乙○○有連續轉讓第二級毒品之
犯行，已詳細說明其採證認事之理由，所為論斷，亦俱有卷內資料可資覆按，從形式
上觀察，並無違背法令之情形。上訴意旨對原審之論斷，究係違背如何之經驗法則或
論理法則，亦未依據卷內資料，為具體之指摘，而按依卷內資料，上訴人免費轉讓安
非他命予姚遠青吸用之時間，在八十八年十月二十八日及同年月三十一日其經由姚遠
青之居中聯絡，販賣安非他命予張學輝之前之八十八年十月二十三日及同年月二十七
日，上訴人本人亦一再供稱：「因他（姚遠青）向我要，我就給他」等語，而未有「
係給付姚遠青居中聯絡販賣安非他命予張學輝之酬庸」云云之供述（第一審卷第四十
二頁反面、原審卷第七十頁、第一八八頁，按上訴人之辯護人雖曾以此辯護，但上訴
人本人則未為如此之主張），足徵二者間並無關係，上訴意旨執此指摘，係以自己之
說詞，為事實上之爭辯，非適法之第三審上訴理由，其此部分之上訴違背法律上之程
式，應予駁回。
(二)乙○○偽造文書部分
查第三審上訴書狀，應述上訴之理由，其未述者，得於提起上訴後十日內補提理
由書於原審法院，已逾上述期間，而於第三審法院未判決前仍未提出上訴理由書狀者
，第三審法院應以判決駁回之，刑事訴訟法第三百八十二條第一項、第三百九十五條
後段規定甚明。本件上訴人乙○○因偽造文書案件，不服原審判決（未聲明一部上訴
），於九十年五月四日提起上訴，並未述此部分之上訴理由，迄今逾期已久，於本
院未判決前仍未提出，依上開規定其此部分之上訴自非合法，應予駁回。
據上論結，應依刑事訴訟法第三百九十五條、第三百九十七條、第四百零一條，判決
如主文。
中      華      民      國     九十     年      七      月      五      日
                              最高法院刑事第二庭
                                  審判長法官  莊  來  成
                                        法官  謝  俊  雄
                                        法官  白  文  漳
                                        法官  蘇  振  堂
                                        法官  吳  昆  仁
      右正本證明與原本無異
                                              書  記  官
中      華      民      國     九十     年      七      月     十二     日


司法院資訊處製作；財團法人民間司法改革基金會備份。
